【裁判字號】    97,消債清,18
【裁判日期】    980205
【裁判案由】    清算事件
【裁判全文】
臺灣雲林地方法院民事裁定            97年度消債清字第18號
聲請人即
債  務  人  甲○○
上列聲請人因消費者債務清理事件聲請清算事件，本院裁定如下
：
    主  文
聲請駁回。
聲請費用由聲請人負擔。
    理  由
一、按債務人與金融機構協商成立者，不得聲請更生或清算，但
    因不可歸責於己之事由，致履行顯有重大困難者，不在此限
    ；本條例施行前，債務人依金融主管機關協調成立之中華民
    國銀行公會會員辦理消費金融案件無擔保債務協商機制與金
    融機構成立之協商，準用前項之規定，消費者債務清理條例
    第151 條第5 項、第6 項分別定有明文。又聲請更生或清算
    不合程式或不備其他要件者，法院應以裁定駁回之，但其情
    形可以補正者，法院應定期間先命補正，復為同條例第8條
    所明定。
二、聲請意旨略以：聲請人曾於消費者債務清理條例施行前，與
    各債權銀行就無擔保債務成立協商，約定每月償還新臺幣（
    下同）50,112元，聲請人之前任職於「迪生亞洲貿易有限公
    司」，96年初至「高甫實業有限公司」工作，未幾發現懷孕
    ，因身體欠佳，常請假安胎，影響公司業務，公司趁勢逼迫
    聲請人離職，兒子出生後，要照顧子女，無法再工作，失業
    期間並未領有失業給付或社會救助金，而無收入可生活，遑
    論繼續還債，聲請人雖勉力向親友湊錢苦撐12期後，終因失
    業無以為繼，配偶收入亦不穩定，顯有非可歸責於聲請人之
    事由，致履行協商條件顯有重大困難，聲請人現今資產總額
    為301,000 元，負債超過資產甚多，已達不能清償債務之程
    度，但有可供組成清算財團之財產，有清算之實益存在，請
    求准予清算云云。
三、經查本件債務人於民國95年06月10日消費者債務清理條例施
    行前曾依照「中華民國銀行公會會員辦理消費金融案件無擔
    保債務協商機制」與安泰商業銀行（下稱安泰銀行）成立債
    務協商，協商內容為自95年07月起，每月繳款新臺幣（下同
    ）50,110元，有協議書在卷可稽，堪以認定。債務人主張其
    毀諾係因嗣後失業而無收入，有不可歸責之事由致無法履行
    協商內容一節，雖據其提出95年度、96年度綜合所得稅各類
    所得資料清單、全國財產歸戶資料、勞工保險被保險人投保
    資料表等為證，但依聲請人所提出之存摺影本，聲請人任職
    之高甫實業有限公司最後1 次於96年04月16日，匯款薪資入
    聲請人帳戶後，固無其他記載薪資之款項匯入聲請人帳戶，
    然自96年05月起至97年07月止，聲請人之金融帳戶每月大都
    仍持續有匯款或存款之記錄，其中最高紀錄曾有一個月存入
    185,000 元，顯見聲請人並非毫無所得，聲請人是否如其所
    述失業無收入，即有可疑。再者，依聲請人所提出之安泰銀
    行存摺記載，顯示聲請人自95年07月起迄97年05月12日止，
    每月均依約履行協商之清償金額，可見聲請人於96年04月起
    ，雖自稱失業，但仍有能力清償協商金額，且聲請人配偶95
    年度、96年度之所得各為381,905 元、532,800 元，並於97
    年08月30日出具切結書，自承每月收入45,000元，有卷附95
    、96年度綜合所得稅各類所得資料清單、收入切結書在卷可
    憑，則聲請人之配偶收入不低，扣除生活必要支出，亦可提
    供餘額供聲請人償債。又聲請人既有工作能力，自得尋覓工
    作以增加收入，而其與婆婆等親屬同住，其子可託婆婆照顧
    ，非必得由聲請人親自照顧不可，聲請人自無不能工作之情
    事，而聲請人倘如其所述，因須照顧其子而無法工作，目前
    又何以有301,000 元之現金可提出作為清算財團之財產，亦
    啟人疑竇。此外，聲請人至97年11月止，投保三商美邦人壽
    股份有限公司之壽險契約仍有效者有3 件，僅其中1 件曾以
    保單質借20,121元，其餘並無保單借款，聲請人又自承該保
    險契約之保費均由其配偶代為繳納，足證該保險契約均仍繼
    續生效，惟聲請人既已投保健康保險及勞工保險，其已就疾
    病、生育、老年等獲得最低保障，以其負債累累之情形，似
    無再為獲得更高之保險保障，而支出額外費用之必要，然聲
    請人竟仍每月支出1 萬餘元之保險費，顯與其所述經濟困窘
    情況有間，核與「不可歸責於己之事由致履行顯有重大困難
    」之要件不符。
四、另聲請人於95年06月間與債權銀行協商時，已負債4,949,42
    2 元，聲請人茍係誠實而具清償意願之債務人，當先將其可
    支配之財產，用以清償債務為是，惟由卷附中華郵政股份有
    限公司（以下稱中華郵政）之客戶歷史交易清單記載，可知
    聲請人於95年至96年間，竟仍有現金可寄存於鳳林郵局，並
    以之寄存定期存款，賺取收入，於96年01月02日中華郵政支
    付20,576元定存利息予聲請人，96年03月20日於該帳戶內另
    有一筆金額1,000,000 元之定期存款到期存入，然該筆1,00
    0,000 元立即於同日轉匯其中800,000 元至他處，其餘200,
    000 元亦相繼提領完畢，可見聲請人於協商成立時及成立後
    ，均非無資力之人，但無清償債務之誠意，有逃避清償債務
    之情形，尚難認為具有「因不可歸責於己之事由，致履行顯
    有困難」之情形。此外，債務人復未舉證證明其於協商成立
    後有何經濟狀況重大變更，或有何不可歸責於債務人之事由
    ，致履行協商顯有重大困難，則其聲請清算自屬無據。
五、是本件債務人聲請清算，既違背消費者債務清理條例第151
    條第5 項之規定，且上開欠缺又屬無從補正，依上說明，自
    應駁回其清算之聲請，爰裁定如主文。
中    華    民    國    98    年    2     月    5     日
              民事第二庭    法      官  李秋瑩
上為正本係照原本作成。
如不服本裁定，應於裁定送達後10日內，以書狀向本院提出抗告
，並繳納抗告費新臺幣1千元
中    華    民    國    98    年    2     月    5     日
                            書  記  官  楊麗雪


司法院資訊處製作；財團法人民間司法改革基金會備份。
